臺灣高雄地方法院刑事判決　　　　　　　　　　　　九十二年度訴字第一二號
　　公　訴　人　臺灣高雄地方法院檢察署檢察官
　　被　　　告　丙○○
　　選任辯護人　林復華律師
　　選任辯護人　林柏瑞律師
　　被　　　告　丁○○
右列被告等因違反槍砲彈藥刀械管制條例等案件，經檢察官提起公訴（九十二年度偵
字第九五六號），本院判決如左：
    主  文
丙○○未經許可，持有可發射子彈具有殺傷力之改造手槍，處有期徒刑壹年壹月，併
科罰金新臺幣肆萬元，罰金如易服勞役，以新臺幣玖佰元即銀元參佰元折算壹日。扣
案之仿ＦＮ廠半自動手槍製造之改造手槍壹枝（含彈匣壹個，槍枝管制編號：000
0000000號）沒收。
丁○○被訴部分公訴不受理。
    事  實
一丙○○（傷害部分業經不起訴處分）與丁○○（被訴部分公訴不受理，詳如後述）
  、戊○○（業經不起訴處分）及少年潘０強（姓名詳卷，業經臺灣高雄少年法院另
  案裁定）等人係朋友關係。丙○○係高雄縣湖內鄉「東方技術學院」之學生，因與
  同校之陳俊豪及其同學庚○○等人發生口角而結怨，經雙方多次邀約談判均未果，
  丙○○乃邀約丁○○、戊○○、潘０強三人一同前往「東方技術學院」尋仇。丙○○明知手槍、子彈為管制物品，非經中央主管機關許可，不得受寄而持有之，竟基
  於非法持有槍、彈及恐嚇危害他人安全之犯意，未經許可而無故持有可發射子彈具
  有殺傷力之仿ＦＮ廠半自動手槍製造之金屬玩具手槍更換土造金屬槍管之改造手槍
  一枝（含彈匣一個，槍枝管制編號：0000000000號），及其內所填裝具
  有殺傷力之土造金屬子彈一顆而隨身攜帶，並於民國九十一年十二月三十一日上午
  十一時許，駕車搭載不知情之丁○○、戊○○、潘０強三人，前往「東方技術學院
  」西側門停車場守候，由丙○○撥打電話請同學通知陳俊豪等人前來赴約，嗣庚○○及其同學數人前來後，丙○○隨即與丁○○、戊○○、潘０強三人分持丙○○事
  先預備之旗桿四支上前毆打庚○○，致庚○○倒地不起，受有鼻樑、前額挫傷、雙
  手、左膝擦傷、挫傷等傷害，另有在該校工作之環保工人己○○上前勸阻，亦遭丙○○、丁○○二人毆打（未據起訴），後丙○○見庚○○之同學數人上前聲援庚○○，即從身上掏出上開改造手槍朝天空射擊一發子彈，並喝令「不怕死的都過來」
  等語，以此加害生命、身體之事恐嚇上前聲援庚○○之同學數人，致渠等心生畏懼
  ，足生危害於安全，嗣經該校教官聞訊前來，丙○○等四人始駕車逃逸，經警據報
  後在現場蒐證時扣得已發擊發之土造金屬空彈殼一顆及折斷之旗桿十一截，後由丙○○攜帶上開改造手槍一支（含彈匣一個）向警方投案。
二案經庚○○訴由高雄縣政府警察局湖內分局報告臺灣高雄地方法院檢察署檢察官偵
  查起訴。
    理  由
壹、被告丙○○部分
一訊據被告丙○○固坦承持有上開改造手槍及子彈，及在毆打告訴人庚○○之過程中
  ，見告訴人之同學數人上前聲援告訴人，即掏出上開改造手槍朝天空射擊一發子彈
  ，並表示「不怕死的都過來」等語之事實，惟矢口否認有何恐嚇危害安全及違反槍
  砲彈藥刀械管制條例第十二條第四項之未經許可持有子彈犯行，辯稱：因為對方很
  多人要衝過來，才對空鳴槍，純粹要警告他們，並無恐嚇犯意，且在場之人均未接
  到惡害之通知，並無心生畏懼；另扣案彈殼一顆雖係案發後由警方在現場所拾獲，
  惟鑑定結果並不能認定係由上開改造手槍所擊發，亦不能認定在擊發前為具殺傷力
  之子彈云云。經查：
(一)非法持有槍彈部分：
(1)右揭被告丙○○邀約被告丁○○、同案被告戊○○及少年潘０強三人前往「東方技
  術學院」找陳俊豪及告訴人庚○○等人尋仇，在抵達該校西側門停車場後，由丙○○撥打電話請同學通知陳俊豪等人前來赴約，嗣被告丙○○等四人見告訴人前來，
  即分持事先備妥之旗桿四支上前毆打告訴人，致告訴人受傷倒地不起，之後被告丙○○見告訴人之同學數人上前聲援告訴人，遂從身上掏出改造手槍一枝，朝天空射
  擊一發子彈，並喝令「不怕死的都過來」等語，嗣經該校教官聞訊前來，被告丙○○等四人始駕車逃逸，經警據報後在現場蒐證時扣得彈殼一顆及折斷之旗桿十一截
  ，後由被告丙○○攜帶上開改造手槍向警方投案等情，業據被告丙○○及同案被告
  丁○○、證人戊○○、少年潘０強於警詢、偵查、本院及臺灣高雄少年法院九十二
  年度少調字第四０號少年潘０強違反槍砲彈藥刀械管制條例案件調查中分別供述及
  證述在卷，核告訴人於警詢、偵查、本院調查中之指訴，證人即在場亦遭毆打之己○○於警詢、偵查、本院調查中、證人即在場之告訴人之同學乙○○、辛○○於警
  詢及本院調查中之證述均相符，此外，復有改造槍枝一枝（含彈匣一個）及彈殼一
  顆扣案可資佐證，足認被告此部分自白與事實相符，應堪採信。
(2)前開扣案之改造手槍一支（含彈匣一個）及彈殼一個經送請內政部警政署刑事警察
  局以性能檢驗法鑑定結果，認送鑑手槍一支係由仿ＦＮ廠半自動手槍製造之金屬玩
  具手槍，更換土造金屬槍管改造而成之改造手槍，機械性能良好，可擊發適用子彈
  ，認具殺傷力；送鑑彈殼一顆係土造金屬空彈殼，此有內政部警政署刑事警察局九
  十二年三月十日刑鑑字第０九二０００五一六四號槍彈鑑定書一份存卷足憑。至內
  政部警政署刑事警察局九十二年十月一日刑鑑字第０九二０一二五六九九號函文雖
  認：送鑑彈殼因其彈底特徵紋痕不足，無法判定是否由送鑑槍枝所擊，且該彈殼於
  送鑑時已擊發，無法臆測其擊發前是否為具有殺傷力之子彈等語。惟查，扣案彈殼
  一顆既係由警方於案發後第一時間據報到場處理時，在案發現場所尋獲，且除被告
  丙○○曾在案發現場擊發一枚子彈外，在案發前後時間內，警方並未接獲其他人曾
  在該處發生槍擊案件之通報，綜合本案客觀情事判斷，應可認定扣案彈殼一顆係由
  扣案之改造手槍一支所擊發無誤。再者，扣案改造手槍一支之發射動力模式，係以
  撞針打擊底火引爆子彈內火藥為發射動力，有前揭槍彈鑑定書可查，而被告丙○○
  所持有填裝於扣案改造手槍內之子彈一顆，既能由扣案具有殺傷力之改造手槍以撞
  針打擊底火引爆子彈內火藥而擊發，且在場人士均聽聞巨大槍響，依經驗法則，該
  子彈顯然亦具有殺傷力甚明，足徵上開子彈確屬槍砲彈藥刀械管制條例第四條第一
  項第二款所規定之子彈，前開內政部警政署刑事警察局九十二年十月一日函文僅以
  送鑑彈殼之現狀作鑑定，未佐以本案客觀情事及經驗法則為判斷依據，本院認其說
  明內容尚不足採信，被告丙○○仍據上開函文內容否認所持有之子彈具有殺傷力，
  亦不足採。
(3)被告丙○○就前開手槍及子彈來源乙節，雖供稱：係由丁○○在「東方技術學院」
  停車場所交付，離開該校時，在車上即將手槍返還丁○○，事後由丁○○交給潘０
  強，當天伊再前往潘０強家中取槍出面投案，當時潘０強之父親及妹妹均在家云云
  ，惟同案被告丁○○則否認此節，並於警詢、偵查及本院調查中均供稱：事先不知
  丙○○有帶槍等語。另證人戊○○及少年潘０強亦於警詢、偵查中供稱及於本院調
  查中證稱：事先不知丙○○有帶槍，案發前未看到丁○○拿槍給丙○○，案發後在
  車上亦未看到丙○○將槍交給丁○○等語。少年潘０強並於本院調查中證稱：案發
  當天丁○○未將槍交給我，丙○○亦未至我家取槍等語。再經本院傳訊證人即潘０
  強之父親壬○○及妹妹癸○○二人到庭作證，均證稱：未見過丙○○等語。是綜合
  全案卷證資料以觀，除被告丙○○一人之供述外，並無其他證據足認上開槍、彈係
  由被告丁○○交付被告丙○○之事實，則被告丙○○此部分供述尚難採信。是本院
  認被告丁○○就被告丙○○非法持有槍、彈之行為，應無犯意聯絡及行為分擔可言
  。
(4)綜上所述，被告丙○○右揭違反槍砲彈藥刀械管制條例第十一條第四項之未經許可
  持有可發射子彈具有殺傷力之改造手槍及同條例第十二條第四項之未經許可持有子
  彈等犯行，堪以認定。
(二)恐嚇部分：
(1)被告丙○○在毆打告訴人庚○○之過程中，見告訴人之同學數人上前聲援告訴人，
  即掏出上開改造手槍朝天空射擊一發子彈，並表示「不怕死的都過來」等語之事實
  ，業如前述，被告丙○○雖辯稱：無恐嚇犯意，且在場之人均未接到惡害之通知，
  並無心生畏懼云云。惟查，被告於本院調查中已供承：當時很多人圍過來，心裡很
  怕，就開槍嚇他們等語（本院九十二年五月二十八日訊問筆錄參照）。況依常情判
  斷，在與人發生衝突之過程中亮出手槍，且對空鳴槍之舉動，本即有以危害他人生
  命、身體之事，恐嚇他人之意，且足生危害於安全。則被告丙○○在告訴人之同學
  數人上前聲援告訴人之際，非但亮出手槍，對空擊發一枚子彈，尚且喝令「不怕死
  的都過來」等語，顯欲以危害渠等生命、身體之事，恐嚇告訴人之同學，以達嚇阻
  渠等上前聲援告訴人之目的，被告丙○○確有恐嚇之犯意甚為明確。又案發時在場
  之告訴人之同學乙○○、辛○○二人雖於本院審理中到庭證稱：未聽到被告說「不
  怕死的都過來」或「不准動」等語，惟二人亦證稱：聽到槍聲後即楞住等語。參以
  被告於偵查中所提出之自白書亦載有「我們在打庚○○的時候，他朋友就都有衝著
  我們過來，而我看到有人衝了過來，我就把放在口袋的槍拿了出來對著天空開了一
  槍，講說不怕死的都過來，結果他們就停住了」等語，足見當時上前聲援告訴人之
  同學數人在聽到槍聲後，確已從被告丙○○開槍之舉動，接獲其惡害之通知，因而
  心生畏懼，不敢再上前聲援告訴人。是被告丙○○前揭所辯，均不足採。
(2)至起訴書認定被告丙○○恐嚇之對象亦包括告訴人，然告訴人當時已遭被告丙○○
  等四人持旗桿毆打倒地成傷，而無反擊能力，被告丙○○亦供稱：係因很多人圍過
  來才開槍等語，足徵被告丙○○恐嚇之對象並不包括告訴人，故檢察官此部分認定
  ，尚有未洽，附此敘明。
(3)綜上所述，被告丙○○右揭恐嚇危害安全犯行，亦堪認定。
二核被告丙○○所為，係犯槍砲彈藥刀械管制條例第十一條第四項之未經許可持有可
  發射子彈具有殺傷力之改造手槍罪、同條例第十二條第四項之未經許可持有子彈罪
  及刑法第三百零五條之恐嚇危害安全罪。起訴書雖認被告丙○○右揭持有前開改造
  手槍之行為，係犯槍砲彈藥刀械管制條例條例第十條第四項之未經許可持有改造模
  型槍之罪嫌，惟按槍砲彈藥刀械管制條例第四條第一項第一款所謂模型槍，係指原
  設計非供殺敵、獵物，而使用特殊子彈，可供田徑比賽起始信號或供以嚇退野獸，
  或供射擊訓練等用途之金屬材質槍枝，非一般廠商為供觀賞或作樣品所製造之各類
  槍枝模型，亦非市售之各類玩具槍，此經內政部警政署刑事警察局八十五年十二月
  二十七日函示甚明。而本件槍枝鑑定結果認係仿ＦＮ廠半自動手槍製造之金屬玩具
  手槍，更換土造金屬槍管改造而成之改造手槍，已如前述，故該槍枝應屬槍砲彈藥
刀械管制條例第四條第一項第一款之其他可發射子彈具有殺傷力之槍枝，而非模型
  槍，是起訴法條容有未當，惟蒞庭檢察官已當庭變更論罪法條為槍砲彈藥刀械管制
  條例第十一條第四項之未經許可持有可發射子彈具有殺傷力之改造手槍罪，本院自
  得逕依該罪論處，無庸諭知變更起訴法條，附此敘明。被告丙○○以一持有改造手
  槍及子彈之行為，而觸犯未經許可持有可發射子彈具殺傷力之改造手槍罪及未經許
  可持有子彈罪之二罪名，為想像競合犯，應從一重之未經許可持有可發射子彈具殺
  傷力之改造手槍罪處斷。又按未經許可持有槍、彈罪，其持有之繼續，為行為之繼
  續，至持有行為終了時，均論為一罪，不得割裂。若以之犯他罪，兩罪間之關係如
  何，端視開始持有之原因為斷，如早已非法持有槍、彈，後另起意犯罪；或意圖犯
  甲罪而持有槍、彈，卻持以犯乙罪，均應以數罪併罰論處；必因意圖犯某罪而持有
  槍、彈，後果以之犯該罪，兩罪間始有牽連犯之適用（最高法院八十七年度臺上字
  第三九八三號判決意旨參照）。本院既查無證據足認被告丙○○早已非法持有槍、
  彈，其後再另行起意為而右揭恐嚇犯行，自應為最有利被告丙○○之認定，即認被
  告丙○○係意圖為右揭恐嚇犯行，始持有上開槍、彈，則其所犯未經許可持有可發
  射子彈具殺傷力之改造手槍及恐嚇危害安全二罪間，即有方法目的之牽連關係，為
  牽連犯，應從一重未經許可持有可發射子彈具殺傷力之改造手槍罪處斷。再按犯本
  條例之罪，於偵查或審判中自白，並供述全部槍砲、彈藥、刀械之來源及去向，因
  而查獲或因而防止重大危害治安事件之發生者，減輕或免除其刑，槍砲彈藥刀械管
  制條例第十八條第四項前段固定有明文。惟所謂查獲，係指依其自白，查獲槍砲、
  彈藥、刀械之來源及去向而言，不包括自己持有被查獲之情形在內（最高法院九十
  二年度台上字第五五二四號裁判要旨參照）。查本件被告丙○○係自己非法持有槍
  、彈而被查獲，其縱於偵查及審判中曾自白非法持有手槍之犯行，依前開裁判要旨
  ，亦無槍砲彈藥刀械管制條例第十八條第四項前段規定之適用，辯護意旨尚有誤會
  。爰審酌被告丙○○僅因細故與同校同學結怨，即非法持有前開改造手槍及子彈，
  持之進入校園，並在衝動之下對空鳴槍而為右揭恐嚇犯行，嚴重影響社會治安及校
  園內所有師生之人身安全，犯後猶飾詞否認右揭恐嚇犯行，本不宜寬貸，惟念其行
  為時年僅十八歲，血氣方剛，一時失慮，始鑄下大錯，犯後已自動繳交前開改造手
  槍，並坦承非法持有手槍犯行，且與告訴人達成和解，深表悔意等一切情狀，量處
  如主文所示之刑，及就罰金部分諭知易服勞役之折算標準。扣案之仿ＦＮ廠半自動
  手槍製造之金屬玩具手槍更換土造金屬槍管之改造手槍一枝（含彈匣一個，槍枝管
  制編號：0000000000號），確係槍砲彈藥刀械管制條例第四條第一項第
  一款所定之槍砲，屬違禁物，爰依刑法第三十八條第一項第一款規定併予宣告沒收
  。至扣案之土造金屬彈殼一顆，係被告丙○○對空鳴槍後遺留在現場之物，既非違
  禁物，亦非供犯罪所用之物（最高法院八十五年台上字第二五０三號判決參照），
  爰不為沒收之諭知，附此說明。
貳、被告丁○○部分
一、公訴意旨略以：被告丁○○與丙○○、戊○○、潘０強等人係朋友關係，而告訴
    人庚○○與陳俊豪係同學關係。因丙○○與陳俊豪之間曾發生嫌隙，經雙方多次
    約定談判均未果，丙○○乃邀約被告丁○○及戊○○、潘０強三人，於九十一年
    十二月三十一日，前往「東方技術學院」找陳俊豪尋仇。丙○○遂與被告丁○○
    及戊○○、潘０強等人共同基於傷害之犯意聯絡與行為分擔，由丙○○先行在高
    雄縣鳳山市○○里○○路二五一號家中，備妥四根旗桿，於當日上午十一時許，
    夥同被告丁○○及戊○○、潘０強等人前往「東方技術學院」西側門停車場守候
    ，並由丙○○打電話請同學通知陳俊豪前來赴約，詎在等候陳俊豪期間，丙○○
    等四人看見前發生糾紛時與陳俊豪在一起之同學即告訴人行經停車場前，丙○○
    等四人即上前質問，並隨即持預備之旗桿上前毆打告訴人，致告訴人受有鼻樑、
    前額挫傷，雙手、左膝擦傷、挫傷等傷害，嗣經警據報後在現場蒐證時拾獲折斷
    旗桿十一截。因認被告丁○○涉犯刑法第二百七十七條第一項之傷害罪嫌。
二、按告訴乃論之罪，告訴人於第一審辯論終結前得撤回其告訴，告訴乃論之罪，對
    於共犯之一人告訴或撤回告訴者，其效力及於其他共犯；又告訴或請求乃論之罪
    其告訴或請求已經撤回或已逾告訴期間者，應為不起訴處分；另起訴之程序違背
    規定者，應諭知不受理判決；而諭知不受理判決，得不經言詞辯論為之，刑事訴
    訟法第二百三十八條第一項、第二百三十九條前段、第二百五十二條第五款、第
    三百零三條第一款及第三百零七條分別定有明文。
三、經查，本件被告丁○○被訴涉犯刑法第二百七十七條第一項之傷害罪嫌，依同法
    第二百八十七條前段之規定，係告訴乃論之罪。又依前開公訴意旨，被告丁○○
    就上開罪嫌與同案被告丙○○及戊○○、少年潘０強等人有犯意聯絡及行為分擔
    ，應為共同正犯。而告訴人庚○○已於九十二年一月十四日檢察官偵查中當庭撤
    回對於被告丙○○涉嫌傷害部分之告訴，此有九十二年一月十四日偵訊筆錄一份
    在卷可稽，揆諸首揭規定，其撤回告訴之效力亦及於被告丁○○，是檢察官就被
    告丁○○涉嫌傷害部分本應為不起訴處分，其逕向本院起訴，起訴應屬違背程序
    ，爰就被告丁○○被訴部分不經言詞辯論，逕為諭知不受理之判決。
據上論斷，應依刑事訴訟法第二百九十九條第一項前段、第三百零三條第一款、第三
百零七條，槍砲彈藥刀械管制條例第十一條第四項、第十二條第四項，刑法第十一條
前段、第三百零五條、第五十五條、第四十二條第二項、第三十八條第一項第一款、
，現行法規所定貨幣單位折算新台幣條例第二條，罰金罰鍰提高標準條例第一條前段
、第二條，判決如主文。
本案經檢察官甲○○到庭執行職務。
中      華      民      國    九十三    年      二      月      三      日
                                  臺灣高雄地方法院刑事庭
                                      審判長法  官 黃三友
                                            法  官 涂裕洪
                                            法  官 王雅苑
右正本證明與原本無異。
如不服本判決，應於判決送達後十日內，向本院提出上訴狀。
                                            書記官 黃琬婷
中      華      民      國    九十三    年      二      月      三      日
附錄法條：
槍砲彈藥刀械管制條例第十一條
未經許可，持有、寄藏或意圖販賣而陳列第一項所列槍砲者，處一年以上
七年以下有期徒刑，併科新臺幣七百萬元以下罰金。
槍砲彈藥刀械管制條例第十二條
未經許可，持有、寄藏或意圖販賣而陳列子彈者，處五年以下有期徒刑，
併科新台幣三百萬元以下罰金。
中華民國刑法第三百零五條
(恐嚇危害安全罪)
以加害生命、身體、自由、名譽、財產之事，恐嚇他人致生危害於安全者
，處二年以下有期徒刑、拘役或三百元以下罰金。
